【裁判字號】    91,訴,305
【裁判日期】    920212
【裁判案由】    違反台灣地區與大陸地區人民關係條例等
【裁判全文】
臺灣屏東地方法院刑事判決                          九十一年度訴字第三五號
    公  訴  人  臺灣屏東地方法院檢察署檢察官
    被      告  董添木
    被      告  林愛欽
右被告等因違反臺灣地區與大陸地區人民關係條例案件，經檢察官提起公訴 (九十一
年度偵字第五九○號)，本院判決如左：
    主  文
董添木共同違反不得使大陸地區人民非法進入臺灣地區之規定，處有期徒刑伍月，如
易科罰金，以參佰元折算壹日。
林愛欽共同連續行使明知為不實之事項，而使公務員登載於職務上所掌之公文書，足
以生損害於公眾，處有期徒刑肆月，如易科罰金，以參佰元折算壹日。
    事  實
一、董添木為使大陸地區女子林愛欽來臺工作，明知與林愛欽並無結婚之真意，竟與
    楊木生（另案經臺灣高雄地方法院以九十年度訴字第三○九一號判處有期刑四月
    ）、林愛欽，共同基於使大陸地區人民非法進入臺灣（李華珠除外）及偽造文書
    之犯意聯絡，由楊木生提供新台幣（下同）八萬元予董添木做為假結婚之代價，
    董添木至大陸後，經楊木生介紹認識林愛欽，二人即於民國八十八年十一月十二
    日，在大陸福建省福州市公證處辦理結婚手續，嗣董添木返臺後持福建省福州市
    公證處核發之結婚證書，及經財團法人海峽交流基金會認證之文書，於八十八年
    十二月三日，至屏東縣屏東市戶政事務所填具結婚登記申請書及身分證變更登記
    申請書，申請辦理結婚之戶籍登記，及董添木身分證配偶欄之變更登記，致使該
    管公務員將此不實之事項登載於戶籍登記簿、戶口名簿及董添木身分證等公文書
    。又於八十八年十二月三日，持前開不實戶籍登記資料，並填載林愛欽為董添木
    配偶之內容不實之大陸地區進入臺灣地區保證書，前往屏東縣警察局恒春分局車
    城分駐所，請警員張丞智在對保或證明機關（構）簽註意見欄內簽註意見，表示
    董添木係該轄區之居民，有能力履行保證責任，警員張丞智審核無訛後即加蓋屏
    東縣恒春分局車城分駐所之印章及其個人職章後，將上開保證書交還董添木，復
    基於行使使公務員登裁不實文書之概括犯意，利用不知情之王富論，於八十八年
    十二月六日填具大陸地區人民進入臺灣地區旅行證申請書、持上述大陸地區人民
    進入臺灣地區保證書、結婚公證書、財團法人海峽交流基金會認證書、有前述不
    實事項記載之身分證及戶籍登記簿謄本等資料（均未扣案），以配偶來臺探親為
    由，向內政部警政署入出境管理局（下稱入出境管理局）申請林愛欽之入境，而
    行使前述不實事項記載之戶籍登記簿謄本等文書，致入出境管理局該管公務員因
    不知有偽，遂將探親等不實事項，登載於核發予林愛欽之旅行證上，林愛欽取得
    來臺之旅行證後，即於八十九年三月二十一日，以配偶探親名義，持前開旅行證
    出示予知情之高雄機場驗關人員查驗，以為行使非法進入臺灣地區，而足以損害
    於戶政機關對結婚登記及戶籍登記、警政機關對於保證責任管理、出入坑管理局
    對於大陸地區人民入出臺灣地區管理之正確性。嗣林愛欽入境旋由董添木接走，
    並前往不詳處所工作，嗣警查獲楊木生非法仲介大陸女子來臺工作，因而查獲上
    情。
二、案經臺南市警察局第一分局報告臺灣臺南地方法院檢察署呈請臺灣高等法院檢察
    署檢察長令轉臺灣屏東地方法院檢察署檢察官偵查起訴。
    理  由
一、訊據被告董添木、林愛欽固坦承於右揭時、地在大陸結婚及為申請林愛欽來臺探
    親辦理相關手續之事實不諱，惟均矢口否認有上開犯行，被告董添木辯稱：我跟
    楊木生、林添火一起去大陸玩的，因我身體不好想找個伴才跟林愛欽結婚，我跟
    林愛欽沒有請客，我拿十萬元給林愛欽，請她過來臺灣照顧我，結婚後我們住一
    起，有時住在台北汐止、台中縣大里及車城等地，因為娶大陸新娘不好意對別人
    說，所以親友及鄰居都不知道云云。被告林愛欽辯稱：因為董添木身體不好，我
    與董添木經常到去別的地方住，有時住台北、台中來來回回，不一定住在那裡，
    只是常住車城，我不認董添木的親友鄰居，結婚沒有對外說，所以別人都不知道
    ，我自願嫁給董添木，結婚是真的云云。惟查：
  (一)右開事實，業據同案被告楊木生於警訊、偵訊及臺灣高雄地方法院於九十年度訴
    字第三○九一號審理中供述：我自八十八年十月間開始經營兩岸婚姻仲介，最初
    找了董添木和林添水二人充當人頭，允諾如果前往大陸辦妥假結婚，讓大陸女子
    來臺打工的話，將給付董添木、林添水每人十萬元並招待食宿及來回機票等好處
    ，我則自大陸仲介者獲得每名五萬五千元人民幣的酬勞。我是跟大陸女子「莫姐
    」合作，但後來我覺得仲介假結婚的風險太大，利潤不高，我很後悔仲介董添木
    及林添水赴大陸假結婚。我將大陸女子帶來臺灣後，董添木及林添水每人可得八
    萬至六萬元的酬勞，這二名大陸女子來臺都是到工廠打工，連我、董添木及林添
    水是三個人辦理假結婚等語明確（見台南市警察局第一分局警卷第六頁反面起至
    第七頁、臺灣高雄地方法院檢察署九十年度偵緝字第○五一六號卷第五十三頁、
    第五十四頁、臺灣高雄地方法院九十年度訴字第三○九一號卷第四十頁），復與
    同時前往大陸辦理假結婚之證人林添水、陳淑敏及與林添水假結婚之大陸女子李
    華珠，分別於警訊、偵查中證述：「約於八十八年十月間，楊木生到我住處找我
    （即林添水），表示以七萬元為代價，安排我到大陸辦理假結婚方便大陸女子以
    探親名義來台打工，同行者除楊木生和我外，另有董添木及二名不知名男子亦以
    赴大陸假結婚」；「八十八年九月間，友人在ＫＴＶ介紹我（即陳淑敏）與楊木
    生認識，楊木生問我願不願意擔任人頭前往大陸假結婚，同意給我八萬元的酬勞
    ，並招待我在大陸期間所有食宿、往返機票．．遂於八十八年十月二十四日由楊
    木生帶領我及董添木、林添水一行共四人搭機前往大陸辦理假結婚，抵達福建省
    福清市我們都按排住在「莫姐」家，．而董添木、林添水亦由「莫姐」安排與大
    陸女子假結婚」；「我（即李華珠）在一九九八年間離婚後，因一個人撫育二個
    小孩子生活相當辛苦，我姊姊李華英建議我和臺灣人辦理結婚，申請去臺灣打工
    賺錢．．在福清市高山鎮「莫姊」住處和臺灣人林添水第一次見面．．．我才決
    定和林添水辦理假結婚．．回到臺灣我們二人並未同房」等語相符（見臺灣臺南
    地方法院八十九年度偵字第一一○八四號卷第第八頁、第十三頁、第十四頁、第
    十六至十七頁；臺南市警察局第一分局警卷第十二頁起至第十三頁），足徵被告
    董添木、林愛欽確實係通謀虛偽意思辦理假結婚。
  (二)被告董添木、林愛欽雖均辯稱婚後渠等居住臺北汐止、臺中大里市等地、但常住
    在車城鄉○○村○○路三十一號住處云云，惟經臺灣高雄地方法院於楊木生上述
    違反臺灣地區與大陸地區人民關係條例案件審理中、臺灣屏東地方法院檢察署，
    分別函請、命令屏東縣恒春分局派員或親自調查被告二人婚後在屏東縣車城鄉○
    ○村○○路三十一號生活狀況時，依證人即鄰居林敏禎、李正惠、董學勤及被告
    董添木之胞弟林添火等人之陳述：董添木與林愛欽未共同生活。未曾聽過董添木
    曾娶大陸新娘。不曾見過林愛欽等語在卷，有屏東縣警察局恒春分局九十一年三
    月十四日恒警刑字第一三四二號函、上開林敏禎等四人警訊筆錄及檢察官現場勘
    驗筆錄附卷可稽。另證人張丞智於偵查及本審理時結稱：從八十七年十二月到九
    十一年一月十日我去車城董添木住處，查訪時都沒有遇到林愛欽，只董添木一個
    人住。董添木都說林愛欽到高雄弟弟那裡看小孩，我叫董添木到車城所辦理流動
    人口，他們應該沒有住在一起，要簽流動人口聯單時才會聯絡。有問他們夫妻為
    何沒有住在一起，但是他們答不出來等語（見臺灣屏東地方法院檢察署九十一年
    度偵字第五九○卷第二十二頁、本院審理卷第五十頁）甚詳。此外，並有入出境
    紀錄表、結婚公證書，財團法人海峽交流基金會認證書、結婚登記申請書、旅行
    證申請書、戶籍謄本、國民身分證影本，大陸地區進入臺灣地區保證書、大陸地
    區人民進入臺灣地區旅行證申請書及中華民國臺灣地區旅行證等影本附卷可稽，
    足證被告等人確實未共同生活，渠等假結婚之犯行，昭昭甚明。本件事證明確，
    被告二人所辯不足採信，犯行洵應認定。
二、按臺灣地區與大陸地區人民關係條例第七十九條第一項處罰違反同條例第十五條
    第一款所定使大陸地區人民非法進入臺灣地區罪，凡非經合法手續進入者皆包含
    之，使大陸地區人民以假結婚真入境之脫法方式，進入臺灣地區者，即該當本罪
    ，自不以偷渡進入為限；次按被告董添木與林愛欽無結婚之意思，卻持與大陸女
    子林愛欽不實之結婚公證書，使戶政事務所承辦公務員登載此不實事項於戶籍謄
    本上，使屏東縣警察局恒春分局車城分駐所承辦員警不察，將被告董添木、林愛
    欽係夫妻關係等不實事項登載於大陸地區人民進入臺灣地區保證書之簽註意見欄
    上並用印，再行使此登載不實之戶籍謄本及前述保證書等資料，作為申請林愛欽
    來臺探親之不實事項之證明，使內政部警政署入出境管理局承辦公務員在核發與
    林愛欽之中華民國臺灣地區旅行證之公文書上登載不實之事實，以供大陸女子林
    愛欽搭機來臺時行使該登載不實之旅行證，均足以使戶政機關對戶政管理、使警
    政機關對於保證責任之管理、使入出境管理局對於大陸地區人民入出臺灣地區之
    管理發生不正確之損害甚明。核被告董添木、林愛欽所為，係犯刑法第二百十六
    條、第二百十四條之行使使公務員登載不實之文書罪。被告董添木另違反臺灣地
    區與大陸地區人民關係條例第十五條第一項第一款之規定，應依同條例第七十九
    條第一項論處。被告董添木、林愛欽與同案被告楊木生就行使使公務登載不實之
    文書罪部分；被告董添木與同案被告楊木生就違反臺灣地區與大陸地區人民關係
    條例第七十九向第一項罪部分，分別有犯意聯絡及行為分擔，皆為共同正犯。又
    被告董添木利用不知情之王富論填寫大陸地區人民進入臺灣地區旅行證申請書、
    以右揭大陸地區人民進入臺灣地區保證書資料，向入出境管理局申請林愛欽之入
    境，而行使前述戶籍登記簿謄本等文書，係間接正犯。被告二人明知為不實之事
    項，使公務員登載於其職務上之公文書後，復持以行使，其偽造之低度行為，為
    行使之高度行為所吸收，不另論處。被告二人先後行使明知為不實之事項，而使
    公務員登載於職務上所掌之公文書之犯行，時間緊接、方法相同，觸犯構成要件
    相同之罪名，顯係基於概括犯意為之，應依連續犯規定論以一罪，並加重其刑。
    被告董添木行使上開不實之公文書，目的在使林愛欽非法入境，所犯二罪間，有
    方法結果之牽連關係，應依牽連犯規定，從一重之違反使大陸地區人民非法進入
    臺灣地區處斷。爰審酌被告董添木前雖未曾受有期徒刑以上刑之宣告，堪認品行
    非屬不佳，惟被告董添木為貪圖不法利益，非法使大陸人民入境，致相關單位對
    入境之大陸人民無法有效管理、進而威脅國家安全、且被告二人犯後猶飾詞狡辯
    之態度，及被告等人犯罪之動機、手段，所獲利之情況等，分別量處如主文所示
    之刑，並諭知易科罰金之折算標準。
三、按行為後法律有變更者，適用裁判時之法律，但裁判前之法律有利於行為人者，
    適用最有利於行為人之法律，刑法第二條第一項定有明文。查刑法第四十一條業
    經修正，並經總統於九十年一月十日公布施行，於同年月十二日生效。是本件被
    告犯罪之時間，雖在刑法第四十一條修正前，惟依刑法第二條第一項前段規定，
    自應適用裁判時即修正後之刑法第四十一條第一項前段，就被告董添木之宣告刑
    諭知易科罰金及其折算標準，併此敘明。
據上論斷，應依刑事訴訟法第二百九十九條第一項前段、臺灣地區與大陸地區人民關
係條例第七十九條第一項、第十五條第一款、刑法第十一條前段、第二十八條、第五
十六、第二百十六條、第二百十四條、第五十五條、修正後第四十一條第一項前段、
罰金罰鍰提高標準條例第一條前段、第二條，判決如主文。
中      華      民      國    九十二    年      二      月     十二     日
                                臺灣屏東地方法院刑事第五庭
                                    法  官   楊萬益
右正本證明與原本無異。
如不服本判決應於收受本判決送達後十日內向本院提出上訴書狀，其未敘述上訴理由
者，並得於提起上訴後十日內向本院補提理由書狀（均須按他造當事人之人數附繕本
 ）「切勿逕送上級法院」
                                    書記官   呂坤宗
中    華    民    國     九十二      年      二      月      二十六     日
附錄本判決論罪科刑法條：
臺灣地區與大陸地區人民關係條例第七十九條第一項：
違反第十五條第一款規定者，處五年以下有期徒刑、拘役或科或併科新臺幣五十萬元
以下罰金。
臺灣地區與大陸地區人民關係條例第十五條第一款：
左列行為不得為之：
一、使大陸地區人民非法進入臺灣地區。
刑法第二百十六條：
行使第二百十條至第二百十五條之文書者，依偽造、變造文書或登載不實事項或使登
載不實事項之規定處斷。
刑法第二百十四條：
明知為不實之事項，而使公務員登載於職務上所掌之公文書，足以生損害於公眾或他
人者，處三年以下有期徒刑、拘役或五百元以下罰金。

司法院資訊處製作；財團法人民間司法改革基金會備份。
